臺灣板橋地方法院刑事判決　　　　　　 93年度簡上字第543號
上　訴　人
即　被　告　甲○○
上列上訴人因商標法案件，不服本院93年度簡字第3555號，中華
民國93年9 月7 日第一審判決（聲請簡易判決處刑案號：92年度
偵字第21598 、21599 號），提起上訴，本院管轄之第二審合議
庭判決如下︰
    主  文
上訴駁回。
    事實及理由
一、本案經本院審理結果，認第一審以上訴人即被告甲○○所為
    係犯刑法第56條、商標法第81條第1 款之連續未得商標權人
    同意於同一商品使用相同之註冊商標罪，判處有期徒刑四月
    ，如易科罰金，以三百元折算一日；扣案之侵權圖樣四開底
    片二十四片、菊對底片八片、對開底片二十四片、菊全底片
    十六片、侵權圖樣光碟一片、侵權圖樣印刷鋁板十四片、侵
    權圖樣哈姆太郎印刷ＰＳ板二十八片，均沒收之，其認事用
    法均無違誤，量刑亦屬妥當，應予維持，並引用第一審判決
    書記載之事實、證據及理由。
二、被告甲○○上訴意旨略以：伊雖係擔任志松印刷用品行之負
    責人，但僅係名義上之負責人，實際業務係由伊前夫丙○○
    負責，本件亦係由丙○○所負責，伊並不清楚，後來伊與丙
    ○○離婚後，丙○○方挾怨誣陷伊等語。經查：
  (一)被告於偵查中業已供稱：「我白天就跑外務，接單回來，然
    後丟給製版廠跟印刷廠做，啊他（指丙○○）去送貨。」等
    語（參見本院勘驗93年3 月10日偵查錄影光碟筆錄第5 頁）
    ，證人蘇子鈺於上開偵查庭期亦證稱：「那她（指被告）就
    說先生在家可以摺紙，可以做送貨，那她就是製作的部門。
    」等語（參見上開勘驗筆錄第1 頁），被告下游廠商肯定實
    業股份有限公司（下稱肯定公司，經營製版、印刷業務）之
    負責人洪招治亦稱：「（檢察官問：本件圖片哪裡來？）就
    是甲○○她提供光碟的電子檔給我，她們設計好給我…（檢
    察官問：本件圖片是誰提供底片的？）甲○○。」等語（參
    見上開勘驗筆錄第2 頁），被告前夫即證人丙○○復於本院
    審理中證稱：「甲○○都是負責人…甲○○都是與客戶議價
    ，然後與客戶校稿及對稿及推銷她的產品…（受命法官問：
    平常有缺做什麼工作？）都幫被告送貨。」等語（參見本院
    93年3 月15日審理筆錄第10頁），顯見被告並非僅為志松印
    刷用品行之名義負責人，並實際擔任招攬客戶、設計製作等
    方面之業務，至為灼然，是被告於本院審理中翻異前詞，辯
    稱伊對於業務方面均不知悉云云，要無可採。
  (二)系爭盜版文具用品之底稿光碟，前述證人洪招治業已證稱：
    「（檢察官問：本件圖片哪裡來？）就是甲○○她提供光碟
    的電子檔給我，她們設計好給我…（檢察官問：本件圖片是
    誰提供底片的？）甲○○。」等語（參見上開勘驗筆錄第2
    頁），被告亦不否認曾將光碟交予洪招治等情（參見上開勘
    驗筆錄第4 頁及本院前揭審理筆錄第4 頁），雖被告另辯稱
    伊不會電腦，上開光碟係蘇子鈺所提供，並且係蘇子鈺自行
    至肯定公司修改，伊並不知道檔案內容云云，然被告自承另
    聘有美工人員，且位於新莊（參見上開勘驗筆錄第7 頁），
    證人蘇子鈺亦稱：「至於修改的部分，這個卡通圖案已經電
    腦分色做版做好了，她有兩個檔，我修改是譬如客戶他有電
    話、地址，因為這個光碟都是在甲○○那邊，我是拿客戶的
    電話、地址而已，『肯定』再去印，剛剛提到的修改純粹只
    是文字，圖案我沒辦法，版是他們（指被告）做的，至於甲
    ○○說她不會使用電腦是正確的，但是她委託人家一個美工
    人幫她跑。」等語（參見上開勘驗筆錄第7 頁）。按被告既
    然另聘有美工人員，表示其所經營之志松印刷用品行具有為
    客戶設計底稿之能力，並可藉此賺取利潤，當無疑義。而上
    開底稿光碟如係蘇子鈺所製作，則蘇子鈺本人既然有製作底
    稿之能力，則其直接尋找具有製版能力之印刷廠即可，又何
    需透過被告，而由被告再轉取其中之利潤？是衡諸一般商業
    模式，顯然證人蘇子鈺所述較為合理，設計底稿部分應係由
    被告方面所完成，而與客戶直接接洽之蘇子鈺則僅就客戶資
    料方面至印刷廠修改，堪以認定。而上開設計底稿既為被告
    方面所設計，不論被告本身是否具有電腦設計能力，其既為
    負責人，自然會告知美工人員所希望製作圖案之大概樣式，
    群英社國際股份有限公司依法取得商標圖樣專用權之「哈姆
    太郎、戴戴、矇矇、哆哆、虎妞」等卡通人物圖樣，顯然知
    之甚詳，竟仍將上開設計底稿交由肯定公司製版印刷，是其
    未得商標權人同意於同一商品使用相同之註冊商標事證明確
    ，犯行堪以認定。
  (三)另被告雖聲請傳喚下單印刷之各公司行號負責人以證明當時
    係下單給何人，然查向上開公司招攬業務者為證人蘇子鈺，
    蘇子鈺再委託被告設計印刷等情，業據證人蘇子鈺於偵查中
    證述甚詳。且不論係何人向上開公司行號招攬業務，被告承
    印之後既然自行決定於上開印刷底稿上未經授權使用他人相
    同商標，則其所為犯行亦與何人招攬業務無關，即無再傳喚
    上開公司行號負責人之必要，附此敘明。
三、核被告所為，係犯商標法第81條第1 款之未得商標權人同意
    於同一商品使用相同之註冊商標罪。其利用不知情之美工人
    員、洪招治、曹永祺實施犯罪行為，是為間接正犯。又其先
    後多次犯行，時間緊接，方法無異，所犯復係犯罪構成要件
    相同之罪名，顯係基於概括犯意反覆為之，為連續犯，應依
    刑法第56條之規定論以一罪，並加重其刑。
四、原審以被告犯行明確，依刑事訴訟法第449 條第1 項前段、
    第3 項、第454 條第2 項，商標法第81條第1 款，刑法第11
    條前段、第56條、第41條第1 項前段、罰金罰鍰提高標準條
    例第2 條，判處有期徒刑四月，並諭知如易科罰金，以三百
    元折算一日，且以前揭扣案物品尚非商品或提供於服務使用
    之物品或文書，而係被告所有供犯本罪所用之物，併依刑法
    第38條第1 項第2 款之規定宣告沒收，其認事用法均無違誤
    ，量刑亦屬適當，應予維持，上訴意旨所執之前開理由，尚
    無足採，其上訴為無理由，應予駁回。
據上論斷，應依刑事訴訟法第455 條之1 第1 項、第3 項、第
368 條、第373 條，判決如主文。
本案經檢察官乙○○到庭執行職務。
中　　華　　民　　國　　94　　年　 　4 　　月　　6　　日
                  刑事第一庭審判長法　官 陳  財  旺
                                  法　官 李  幼  妃
                                  法　官 張  紹  省
以上正本證明與原本無異。
本件不得上訴。
                                  書記官 周  雅  玲
中　　華　　民　　國　　94　　年　 　4 　　月　　6　　日
附錄本案論罪科刑法條全文：
商標法第81條
未得商標權人或團體商標權人同意，有下列情形之一者，處三年
以下有期徒刑、拘役或科或併科新臺幣二十萬元以下罰金：
  一  於同一商品或服務，使用相同之註冊商標或團體商標者。
  二  於類似之商品或服務，使用相同之註冊商標或團體商標，
      有致相關消費者混淆誤認之虞者。
  三  於同一或類似之商品或服務，使用近似於其註冊商標或團
      體商標之商標，有致相關消費者混淆誤認之虞者。
